臺灣新北地方法院民事裁定　　　　　 110年度消債清字第63號
聲　請　人　楊立榮即楊士進


代　理　人　梁繼澤律師
上列當事人因消費者債務清理事件聲請清算，本院裁定如下：
    主  文
債務人楊立榮即楊士進自民國110 年10月6 日上午10時起開始清
算程序。
命司法事務官進行本件清算程序。
    理  由
一、按債務人不能清償債務或有不能清償之虞者，得依消費者債
    務清理條例（下稱消債條例）所定更生或清算程序，清理其
    債務，消債條例第3 條定有明文。然所謂「不能清償債務」
    ，係指債務人欠缺清償能力，對於已屆清償期，且已受請求
    之債務之全部或主要部分，客觀上可預見其為一般且繼續的
    不能清償之財產狀態之謂。次按聲請更生或清算不合程式或
    不備其他要件者，法院應以裁定駁回之，但其情形可以補正
    者，法院應定期間先命補正；法院為調查事實，得命本人、
    關係人或法定代理人到場或以書面陳述意見；債務人聲請清
    算時，應提出財產及收入狀況說明書及其債權人、債務人清
    冊；法院裁定開始清算程序前，得依職權訊問債務人、債權
    人及其他關係人，並得定期命債務人據實報告清算聲請前二
    年內財產變動之狀況。債務人違反前項報告義務者，法院得
    駁回清算之聲請。消債條例第8 條、第9 條第2 項、第81條
    第1 項、第82條分別定有明文。又清算程序係為保護有清理
    債務誠意之債務人而設，債務人違反前項報告義務，足認其
    欠缺進行清算之誠意，且無聲請清算之真意，自無加以保護
    之必要，消債條例第82條之立法理由可資參照。
二、本件聲請意旨略以：聲請人因過去經常使用信用卡消費，後
    因聲請人收入減少無力繼續償還債務，共計積欠債務總額16
    0 萬0,604 元。聲請人以駕駛計程車為業，車輛靠行於昇鴻
    交通企業有限公司（下稱昇鴻公司）名下，為經營計程車之
    需，而簽立以昇鴻公司為買受人、聲請人為連帶保證人向和
    潤企業股份有限公司（下稱和潤公司）購買車輛之動產擔保
    附條件買賣契約書，實係全由聲請人負擔車輛貸款，並於繳
    清後由聲請人取得該車所有權，是聲請人尚另積欠和潤公司
    有擔保債務（車貸）12萬8,580 元；聲請人聲請清算後迄今
    每月收入僅經營計程車收入3 萬元及勞工保險老年年金給付
    （下稱老年年金給付）每月1 萬0,387 元，惟老年年金給付
    遭扣減1/3 即3,462 元以償還先前積欠之紓困貸款本息，實
    際每月僅領取6,925 元（按：至110 年7 月30日止已扣減完
    畢，其後已回復為每月領取1 萬0,387 元），每月收入共計
    3 萬6,925 元。聲請人每月必要支出部分則為膳食費用6,00
    0 元、房屋租金7,100 元、停車位租金2,500 元、汽車車貸
    1 萬2,858 元、汽車維修及加油費1 萬2,000 元、水電費75
    0 元、電信費699 元、健保費749 元、醫療費300 元、雜支
    500 元，共計4 萬3,456 元；聲請人已屆66歲高齡，雖交通
    部公路總局已公告延長小型車職業駕駛執照年齡上限至70歲
    ，惟聲請人是否能通過68歲體格檢查項目及認知功能測驗尚
    屬有疑，若否，則聲請人則僅得營業至68歲，屆時聲請人僅
    剩領取每月老年年金給付1 萬0,387 元；又聲請人名下僅有
    殘值約8 萬5,561 元計程車（車牌號000-0000號）1 輛、存
    款數千元及陽信商業銀行股份有限公司股票1,000 股（已遺
    失未尋得），未使用證券集保存摺，無其他可供清償之財產
    ，無法清償上開債務，確有不能清償債務之情事。聲請人未
    曾由法院裁定開始更生、清算、破產和解及破產，於聲請清
    算前5 年內未從事國外股票、期貨、基金或其他金融商品之
    投資行為。聲請人於聲請清算前2 年內無任何無償、有償行
    為有害及債權人之權利，且受益人於受益時亦知其情事，並
    無雙務契約尚未履行完畢等情。為此，爰依法聲請清算等語
    。
三、經查：
  ㈠聲請人前於110 年1 月14日向本院聲請債務清理前置調解，
    於110 年2 月18日與最大債權金融機構花旗（台灣）商業銀
    行股份有限公司（下稱花旗商銀）調解不成立等情，有本院
    110 年度司消債調字第45號卷（下稱調解卷）可稽。又聲請
    人積欠之無擔保或無優先之債務，依其提出債權人清冊、財
    團法人金融聯合徵信中心查詢當事人綜合信用報告回覆書、
    、中國信託商業銀行股份有限公司、華南商業銀行股份有限
    公司、磊豐國際資產管理股份有限公司、良京實業股份有限
    公司之陳報狀，以及消費者前置調解金融機構無擔保債務還
    款分配表及，本息合計約為481 萬3,548 元（見調解卷第27
    -42 頁、第46頁；本院卷第209-213 頁、第227-231 頁、第
    325-327 頁）在卷可稽。是聲請人本件聲請清算，自應綜合
    聲請人目前全部收支及財產狀況，審究是否符合「不能清償
    債務或有不能清償之虞」之情形。
  ㈡聲請人主張每月收入僅有駕駛計程車收入3 萬元及老年年金
    給付1 萬0,387 元，惟遭扣減1/3 即3,462 元以償還積欠之
    紓困貸款本息，實際僅領取6,925 元直至110 年7 月30日為
    止等語，惟聲請人積欠勞動部勞工保險局之紓困貸款本息業
    已自其110 年6 月之老年年金給付扣減而清償完畢，是聲請
    人自110 年7 月起，每月收入共計4 萬0,387 元，名下僅有
    殘值約8 萬5,561 元計程車（車牌號000-0000號）1 輛、存
    款數千元，及陽信商業銀行股份有限公司股票1,000 股等財
    產，已據其提出收入切結書、勞工保險被保險人投保資料表
    （明細）、107 至108 年度之綜合所得稅各類所得資料清單
    、聲請人全國財產稅總歸戶財產查詢清單、中華民國人壽保
    險商業同業公會保險業通報作業資訊系統查詢結果表等件為
    證（見調解卷第19-21 頁、本院卷第57-93 頁、第95頁、第
    215-223 頁、第311-318 頁），並有勞動部勞工保險局11 0
    年7 月12日保普老字第11060097470 號函可稽（見本院卷第
    353 頁）。至聲請人107 年至108 年除昇鴻公司薪資所得外
    ，尚有該公司營利所得乙節（見本院限閱卷第2-8 頁），經
    聲請人陳明該營利所得係昇鴻公司報稅後登記於聲請人名下
    ，事實上並未收到此筆收入等語，此有本院於110 年9 月14
    日調查筆錄可稽（見本院卷第367 、368 頁），是本院以每
    月4 萬0,387 元計算聲請人每月收入數額。
  ㈢聲請人主張聲請清算後每月支出膳食費用6,000 元、房屋租
    金7,100 元、停車位租金2,500 元、汽車車貸1 萬2,858 元
    、汽車維修及加油費1 萬2,000 元、水電費750 元、電信費
    699 元、健保費749 元、醫療費300 元、雜支500 元，共計
    4 萬3,456 元，業據其提出林口世大運選手村社會住宅繳費
    單影本、和潤公司及昇鴻公司動產擔保附條件買賣契約書、
    補增契約書、遊覽車可運業、小客車租賃業及計程車客運營
    業車輛融資展延利息補貼申請書、北都汽車服務明細表、台
    灣中油及車容坊文二站加油發票、台灣自來水股份有限公司
    水費通知單、欣泰石油氣股份有限公司天然氣繳費通知單、
    台灣電力公司電費繳費通知單、台灣大哥大通訊費繳費收據
    、衛生福利部中央健康保險署繳款單、綠園藥局、國立臺灣
    大學醫學院附設醫院醫療費用收據、新北市及臺北市路邊收
    費停車場停車費繳費通知單、汽車貸款繳費通知書、國立臺
    灣j 學醫學院附設醫院診斷證明書等件為憑（見本院卷第97
    -195頁、第319-324 頁、第333 頁）。經核聲請人所列支出
    項目及數額，尚屬合理，復經本院審認上開各項費用之支出
    ，衡諸目前社會經濟，並無不合，尚無過度消費之情事。
  ㈣準此，聲請人以每月駕駛計程車所得加計勞保老年年金合計
    4 萬0,387 元，扣除每月必要支出4 萬3,456 元後，已無賸
    餘，參以聲請人目前年滿66歲，縱聲請人順利通過交通部公
    路總局所訂小型車職業駕駛執照68歲體格檢查項目及認知功
    能測驗，而得駕駛計程車至70歲，暨加計聲請人現有財產，
    聲請人對上開已屆期之債務，已處於不能清償之客觀經濟狀
    態，遑論聲請人倘若68歲時未能通過上開體格檢查項目及認
    知功能測驗，則僅餘老年年金給付1 萬0,387 元之收入，更
    無法清償，足認聲請人難以清償前開對於全體債權人所負債
    務。從而，聲請人所為清算之聲請，已符合消債條例第3 條
    所定「不能清償」之要件。
四、綜上所述，本件聲請人為一般消費者，於聲請清算前一日回
    溯5 年內未從事營業活動，確實有無法清償債務之情事，且
    未經法院裁定開始更生、清算或宣告破產。聲請人復無消債
    條例第6 條第3 項、第8 條或第82條第2 項所定駁回清算聲
    請之事由存在，是聲請人聲請清算，乃屬有據，應予准許。
五、依消債條例第11條第1 項、第83條第1 項、第16條第1 項，
    裁定如主文。
中    華    民    國   110    年    10    月    6     日
                民事第八庭    法  官  陳翠琪
上為正本係照原本作成
本件不得抗告
本裁定已於110年10月6日上午10時公告
中    華    民    國   110    年    10    月    6     日
                              書記官  曾怡婷